【裁判字號】    97,抗,285
【裁判日期】    970331
【裁判案由】    聲請回復原狀
【裁判全文】
臺灣高等法院刑事裁定                  97年度抗字第285號
抗  告  人
即  聲請人  甲○○
代  理  人  呂理胡律師
被      告  乙○○
被      告  丙○○
上列抗告人因被告侵占案件，不服臺灣桃園地方法院中華民國97
年2月29日駁回其聲請回復原狀之裁定（97年度聲字第181號），
提起抗告，本院裁定如下：
    主  文
抗告駁回。
    理  由
一、原裁定略以: 本件聲請人因被告等侵占案件不服臺灣桃園地
    方法院檢察署96年度偵字第4248號不起訴處分，經向台灣高
    等法院檢察署聲請再議結果，該署檢察長以96年度上聲議字
    第3631號處分書駁回，前開處分書於民國 (下同)96年7月25
    日送達至聲請人住所，由其親自收受。而聲請人遲至同年9
    月28日始向原審聲請交付審判，雖其主張於同年8月3日晚間
    向原審法院夜間收狀處交付聲請交付審判聲請狀云云，然觀
    諸聲請人所指之收狀章，其上明確記載「臺灣桃園地方法院
    檢察署法警室」等文字，並非原審法院收狀章，原審法院收
    發室亦未於96年8月3日、4日收受聲請人所指之聲請狀，前
    開收狀章亦非原審收狀章等節，聲請人所述顯非屬實，並無
    可採。因認聲請人本件聲請回復原狀，核無理由，應予駁回
    等語。
二、抗告意旨略以：抗告人即聲請人甲○○於96年7月25日收受
    台灣高等法院檢察署上聲議字第3631號駁回再議處分書後，
    於同年8月3日具狀向原審法院聲請交付審判，並於同日晚間
    向原審法院夜間收狀處，即位於該院圍牆邊內之法警室遞交
    聲請狀，則夜間收狀時，收狀之法院係統一收狀或分別收狀
    ?  且台灣桃園地方法院及檢察署之地址皆為桃園市○○路1
    號，若以郵寄均可合法送達，何以親自送件僅因送至法警室
    或院方收狀處卻有不同待遇，既然已可確定抗告人於法定期
    間內送至法院地址，自不可硬性規定須送至法院收狀處。又
    本件係因法警室輾轉層遞書狀到院方，致有原審所謂遲誤聲
    請期日之情形，惟若台灣桃園地方法院內之法警室無權利代
    收狀，應當場退件，不得將法院人員之過失歸於抗告人；且
    檢方之書記官、檢察官於收到代收文件後，皆未以無權代收
    之理由退件，而係另行文轉送地院，可見地檢單位亦認有代
    收代轉書狀之權，是原審法院駁回抗告人回復原狀及交付審
    判之聲請，顯有違誤云云。
三、按非因過失，遲誤上訴、抗告或聲請再審之期間，或聲請撤
    銷或變更審判長、受命法官、受託法官裁定或檢察官命令之
    期間者，於其原因消滅後五日內，得聲請回復原狀，刑事訴
    訟法第67條第1項固定有明文。茲所謂聲請回復原狀，依法
    本以當事人非因過失不能遵守期限者為限，所謂非因過失，
    係指逾期之緣由非可歸責於當事人而言，若其不能遵守期限
    由於自誤，即不能謂非過失。(參照最高法院21年抗字第169
    號判例意旨)。
四、經查：本件抗告人即聲請人於96年7月25日收受台灣高等法
    院檢察署96年度上聲議字第3631號處分書，聲請交付審判期
    間計至同年8月6日止 (同年月4日、5日為週休例假日) 即屆
    滿。抗告人雖於同年月3日具狀聲請交付審判，然並未依法
    向原審法院提起，而誤向台灣桃園地方法院檢察署為之，嗣
    經該署行文轉送，於同年9月28日到達原審法院，業如前述
    ，並有台灣桃園地方法院檢察署法警室於前開聲請狀所蓋收
    狀日期戳、該署96年9月28日桃檢玲秋96偵4248字第64615
    號函在卷可按，顯已逾法定聲請交付審判期限。又地方法院
    與地方法院檢察署分別隸屬不同機關，乃眾所週知之事，縱
    二者之所在地址相同，抗告人以郵寄方式投遞書狀時，亦須
    於信封註明收件人為地方法院或地方法院檢察署，郵務人員
    方能正確送達，且上開二機關職權不同，自無可能統一收受
    書狀或代他方收受書狀。聲請人於夜間誤向台灣桃園地方法
    院檢察署之法警室投遞聲請書狀，雖其聲請不能認為無效，
    然因轉送至原審法院時已逾法定期間，此期間之遲誤，顯係
    可歸責於抗告人之過失，應由抗告人自負其責，尚不得藉詞
    院檢雙方內部之文書作業流程而主張應予扣除。按諸前開說
    明，本件聲請回復原狀與須以非因過失為前提之法定要件尚
    有未合。又依刑事訴訟法第68條第3項規定，聲請回復原狀
    ，應同時補行期間內應為之訴訟行為，抗告人前開聲請回復
    原狀並未同時補行聲請交付審判之訴訟行為，其聲請回復原
    狀之程序亦有未合，併此敘明。綜上，原審就抗告人回復原
    狀之聲請裁定予以駁回，經核尚無違誤，抗告意旨仍執陳詞
    ，指摘原裁定不當，為無理由，應予駁回。
據上論斷，應依刑事訴訟法第412條，裁定如主文。
中    華    民    國    97    年    3     月    31    日
                刑事第十六庭審判長法  官  溫耀源
                                  法  官  許增男
                                  法  官  王敏慧
以上正本證明與原本無異。
不得再抗告。
                                  書記官  丁淑蘭
中    華    民    國    97    年    3     月    31    日


司法院資訊處製作；財團法人民間司法改革基金會備份。
